臺灣臺南地方法院刑事判決　　　　　　 96年度易字第552號
聲請人　臺灣臺南地方法院檢察署檢察官
被　告　甲○○
　　　　　　　　另案於臺灣臺南監獄臺南分監服刑中
上列被告因恐嚇取財案件，經檢察官提起公訴（96年度偵字第
5700號），被告於本院準備程序中就被訴之事實為有罪之陳述
，經本院合議庭裁定改由受命法官獨任依簡式審判程序審理並
判決如下：
    主  文
甲○○幫助意圖為自己不法之所有，以恐嚇使人將本人之物交付
，累犯，處有期徒刑肆月，如易科罰金，以新臺幣壹仟元折算壹
日。
    事  實
一、甲○○前因違反毒品危害防制條例案件，經本院於民國93年
    2月16日以92年訴字第894號判處有期徒刑1年確定，於93年
    3月23日入監執行，於94年2月28日縮短刑期，並於翌日執行
    完畢出監。詎竟不知謹言慎行，明知可藉由出售或出租金融
    機構帳戶換取現金使用，且能預見其提供帳戶予不相識之人
    使用，可能幫助他人從事財產犯罪，竟仍基於幫助他人詐欺
    取財之不確定犯罪故意，於93、94年間在臺南市○○路之咖
    啡店內認識真實姓名不詳綽號「小李」之成年男子，雙方於
    95年7月15日，在不詳地點，談妥以新臺幣4500元之代價，
    甲○○將其所有之中華郵政股份有限公司北小北郵局存簿儲
    金第0000000-00000000號之存摺、提款卡及密碼，出賣予「
    小李」，供作為存、提、匯款之用，甲○○並於翌日在臺南
    市○○路與成功路口將前開郵局帳戶、提款卡及密碼等資料
    交予「小李」，幫助該「小李」及其他同屬犯罪集團之人犯
    罪。嗣因丙○○飼養賽鴿，先後於95年7月20日及同年月23
    日分別在桃園縣觀音鄉、苗栗縣苗栗市○○○路○道處等處
    進行訓練，而由「小李」等姓名年籍人數均不詳者組成之擄
    鴿勒贖犯罪集團，基於意圖為自己不法所有目的的犯罪意思
    ，丙○○即於95年7月23日晚間，在住處接獲前開擄鴿勒贖
    犯罪集團成員恐嚇電話，遭恫嚇稱：「通知鳥仔」（臺語）
    等語，並將甲○○上開郵局帳號提供予丙○○匯款，致丙○
    ○因擔心如未匯款則所飼養之賽鴿將遭遇不測而心生畏怖，
    即於翌（24）日上午9時許，將擄鴿勒贖集團所要求之金額
    2019元匯款至甲○○前開郵局帳戶內，再由上開犯罪集團之
    成員持甲○○之前揭郵局提款卡，領取該帳戶內之贓款。嗣
    丙○○因不甘受害，遂報警處理，經警函請中華郵政股份有
    限公司臺南郵局將該帳戶設為警示帳戶，甲○○於95年7 月
    28日前往位於臺南市○區○○路4段482號小北郵局內，欲辦
    理補發新存摺，為該銀行行員發現，報警當場查獲。
二、案經臺中縣警察局霧峰分局報請臺灣臺中地方法院檢察署呈
    請臺灣高等法院檢察署檢察長令轉臺灣臺南地方法院檢察署
    檢察官偵查起訴。
    理  由
一、本案被告所犯刑法第346條第1項、第30條之幫助恐嚇取財罪
    ，非死刑、無期徒刑或最輕本刑有期徒刑3年以上之罪，亦
    非高等法院管轄第一審案件，且本院於96年5月10日進行準
    備程序進行中，被告先就被訴事實為有罪之陳述，經告知被
    告簡式審判程序之旨，並聽取檢察官及被告之意見後，本院
    合議庭裁定進行簡式審判程序，是本案之證據調查，依刑事
    訴訟法第273條之2規定，不受同法第159條第1項、第161條
    之2、第161條之3、第163條之1及第164條至第170條規定之
    限制，合先敘明。
二、上揭犯罪事實，業據被告於警詢時、檢察官偵查中及本院審
    理中均坦承不諱，核與證人即被害人丙○○於警詢時證述之
    情節相符，並有被告之中華郵政股份有限公司臺南郵局轄下
    小北郵局存簿儲金第0000000號帳戶（帳號：0000000-00000
    000號）開戶資料及交易明細、被害人所提出之郵政國內匯
    款執據、臺中縣警察局受理各類案件紀錄表及臺中縣警察局
    霧峰分局受理詐騙帳戶通報警示、詐騙電話斷話申請表等資
    料均附卷可稽，足見被告前開自白與事實相符。
三、按金融存款帳戶，事關存戶個人財產權益之保障，與存戶之
    印鑑章、提款卡結合，其專屬性、私密性更形提高，除非本
    人或與本人具密切之關係者，難認有何理由可自由流通使用
    該存摺、印章、提款卡，一般人亦均有應妥為保管存摺、印
    鑑章、提款卡，以防止被他人冒用之認識，縱有特殊情況偶
    有將存摺、印鑑章、提款卡交付他人之需，亦必深入瞭解其
    用途後再行提供以使用，恆係吾人日常生活經驗與事理；且
    金融帳戶為個人理財之工具，申請開設金融帳戶並無任何特
    殊之限制，一般民眾皆可以存入最低開戶金額之方式申請開
    戶，一個人可以在不同之金融機構申請多數之存款帳戶使用
    ，並無何困難，此乃眾所週知之事實，則依一般人之社會生
    活經驗，苟見非親非故之人不以自己名義申請開戶，反而以
    出價蒐購或租用之方式向他人蒐集金融機構帳戶供己使用，
    衡情當知悉蒐集金融帳戶者，係將所蒐集之帳戶用於從事財
    產犯罪。況觀諸現今社會上，詐騙者蒐購人頭帳戶，持以作
    為信貸、手機簡訊詐欺之事，常有所聞，出賣或出借帳戶予
    非親非故之人，受讓人係為從事財產犯罪，已屬人盡皆知之
    事，本件被告明知存摺、提款卡、印章、密碼等有關個人財
    產、身分之物品，將淪落於不明人士手中，極易被利用為與
    財產有關之犯罪工具，竟願以不相當之對價，將其存摺等物
    交付予與其於身分上不具密切關係之人，顯然對於該帳戶將
    作為不法使用，有所認知，是雖卷內事證並無積極證據證明
    被告知悉購賣帳戶者將如何實施犯罪，而無法於本件認定被
    告有與購賣帳戶者實施犯行之共同犯意聯絡，但被告既對金
    融帳戶交付他人使用，可能遭持以從事財產犯罪有所認知，
    其有幫助他人犯罪之不確定犯罪故意甚明，是被告之自白堪
    認屬實。本件事證明確，被告犯行堪以認定。
四、按刑法上之幫助犯，係對於犯罪與正犯有共同之認識，而以
    幫助之意思，對於正犯資以助力，而未參與實施犯罪之行為
    者而言（最高法院75年度臺上字第1509號、88年度臺上字第
    1270號判決亦同此意旨）。是以，如未參與實施犯罪構成要
    件之行為，且係出於幫助之意思提供助力，即屬幫助犯，而
    非共同正犯。查本件被告基於幫助之犯意，提供上述存摺、
    提款卡及密碼予真實年籍不詳之成年男子「小李」，取得被
    告帳戶之「小李」及犯罪集團內成員，並利用被告之幫助，
    意圖為自己不法之所有，竊取被害人丙○○所飼養放飛訓練
    之賽鴿後，恫嚇被害人丙○○匯款至被告所提供之帳戶，被
    害人丙○○畏懼所飼養之賽鴿遭遇不測，因而將擄鴿勒贖集
    團所指定之金額匯入被告所提供之上揭帳戶內，是被告所為
    係參與恐嚇取財罪構成要件以外之行為，且在無證據證明被
    告係以正犯而非以幫助犯之犯意參與犯罪之情形下，應認其
    所為係幫助犯而非正犯行為。核被告此部分所為，係犯刑法
    第30條第1項幫助犯刑法第346條第1項恐嚇取財罪之幫助犯
    。再被告係幫助他人犯罪，應依刑法第30條第2項之規定，
    按正犯之刑減輕之。又被告有如事實欄所載之犯罪科刑執行
    完畢之情形，有臺灣高等法院被告前案紀錄表在卷可按，其
    受有期徒刑執行完畢後5年內，故意再犯本件有期徒刑之罪
    ，為累犯，應依刑法第47條第1項之規定加重其刑，並先加
    後減之。爰審酌被告貪圖小利，任意將其所有之上開郵局帳
    戶提供他人使用，不顧該帳戶可能遭他人用以作為犯罪工具
    ，逃避犯罪之查緝，嚴重破壞社會治安及有礙金融秩序，助
    長犯罪歪風，並增加追緝犯罪及被害人尋求救濟之困難，行
    為實不足取，惟犯後坦承犯行，態度尚稱良好，被害人受損
    金額，暨被告之犯罪動機、目的、手段等一切情狀，量處如
    主文所示之刑，並諭知易科罰金之折算標準。
據上論斷，應依刑事訴訟法第273 條之1 第1 項、第299 條第1
項前段，刑法第30條第1項、第2項、第346條第1項、第41條第1
項前段、第47條第1項，刑法施行法第1條之1，判決如主文。
本案經檢察官乙○○到庭執行職務。
中　　華　　民　　國　　96　　年　　5 　　月　　24　　日
  　　　　　　　　刑事第十二庭  法　官　程克琳
以上正本證明與原本無異
中　　華　　民　　國　　96　　年　　5　　月　　24　　日
　　                            書記官　曾美滋
【附錄本案論罪科刑法條】
刑法第346條：
意圖為自己或第三人不法之所有，以恐嚇使人將本人或第三人之
物交付者，處6 月以上5 年以下有期徒刑，得併科1 千元以下罰
金。
